臺灣雲林地方法院刑事判決　　　　　　　 94年度訴字第229號
公　訴　人　臺灣雲林地方法院檢察署檢察官
被　　　告　己○○　男　38歲.
指定辯護人　本院公設辯護人　丁○○
上列被告因偽造有價證券等案件，經檢察官提起公訴（94年度偵
字第772號），本院判決如下：
    主  文
己○○意圖供行使之用，而偽造有價證券，累犯，處有期徒刑
年貳月。偽造之臺灣土地銀行虎尾分行票號六七三○○九號支票
壹紙、「朱文杉」印章壹個，均沒收。
    事實及理由
壹、構成犯罪事實：
    己○○前曾於民國83年間因違反肅清煙毒條例等案件，經臺
    灣雲林地方法院於83年10月19日，以83年度訴字第520 號判
    處有期徒刑2 年4 月、8 月，應執行有期徒刑2 年10月，並
    於83年11月7 日確定，接續之前所犯之麻醉藥品管理條例案
    件執行，於87年8 月7 日縮短刑期假釋出監，甫於91年11月
    24日假釋期滿未經撤銷，以已執行完畢論。詎己○○仍不知
    悔改，於93年9 月下旬某日晚間，在雲林縣虎尾鎮「變色龍
    電子遊戲場」內，見庚○○持有乙○○所有之台灣土地銀行
    虎尾分行票號673001號至673050號空白支票1 本（該本支票
    係乙○○於93年8 月16日置放於友人丙○○所有之車牌號碼
    S5─6907號自用小客車內，而丙○○於同日將該車停放在雲
    林縣虎尾鎮○○里○○路○ 段416 巷41號地下停車場時，遭
    庚○○所竊，然己○○並不知該空白支票係屬於他人失竊之
    贓物；又庚○○此部分犯行業由本院另案判決），竟基於意
    圖供行使之用而偽造有價證券之犯意，逕向庚○○撕取其中
    票號673009號空白支票1 張後，旋於同日，前往雲林縣虎尾
    鎮○○路上某不詳之印章店，委請真實姓名、年籍均不詳之
    不知情已成年印章店老闆代刻「朱文杉」名義之印章1 個，
    以此方式偽造「朱文杉」名義之印章；再蓋用「朱文杉」名
    義之印文於上開空白支票上，因第1 次蓋用之印文模糊不清
    ，乃再接續蓋用1 次，以此方式偽造「朱文杉」印文2 枚於
    該支票正面之「發票人簽章」欄內，足以生損害於「朱文杉
    」；己○○並在「新臺幣」欄內，擅自填寫「貳萬陸仟伍佰
    元正」、「26,500」等字樣，且填上發票日期為「93年10月
    15 日 」，而完成偽造以「朱文杉」名義之支票發票行為，
    偽造完成後，即將「朱文杉」名義之印章隨手丟棄，並於93
    年9 月下旬某日，將該偽造之支票交與不知情之修車廠人員
    甲○○，用以償還先前所積欠之修車費用而行使之。嗣因乙○○於察覺支票遭竊後已辦理掛失，甲○○屆期提示乃未獲
    付款，庚○○亦已遭查獲竊取支票犯行，方經警再循線查獲
    ，始悉上情。
貳、認定犯罪事實所憑之證據及理由：
    一被告己○○坦承上揭犯罪事實。
    二另案被告庚○○ 93年12月28日於警詢時之供述（警卷第4
      至7 頁）：證明台灣土地銀行虎尾分行票號673009號空白
      支票1 張確係被告逕自向庚○○索取而得。
    三被害人乙○○94年1 月11日於警詢時之指述（警卷第12至
      13頁）：證明乙○○所有之台灣土地銀行虎尾分行票號67
      3009號支票確於93年8 月16日，在雲林縣虎尾鎮○○里○○路○ 段416 巷41號地下停車場內遺失。
    四被害人丙○○93年8 月16日於警詢時之指述（警卷第14頁
      ）：證明上開支票確係乙○○於93年8 月16日置放於其所
      有之車牌號碼S5─6907號自用小客車內，而其於同日將該
      車停放在雲林縣虎尾鎮○○里○○路○ 段416 巷41號地下
      停車場時，遭他人所竊。
    五被害人甲○○93年12月29日於警詢時之指述（警卷第8 至
      10頁）、94年3 月22日於偵查中之證述（偵卷第11頁）：
      證明被告確有持偽造之支票交與被害人甲○○。
    六支票、退票理由單、遺失票據申報書、掛失止付票據提示
      人資料查報表影本各1 份（警卷第17至20頁）：證明台灣
      土地銀行虎尾分行票號0000000 號空白支票1 張確係被害
      人乙○○所失竊，且被告確有在票號673009號空白支票上
      ，偽造「朱文杉」印文，並擅自填寫票面金額及發票日期
      ，而完成支票之發票行為。
    七綜上所述，足認被告自白與事實相符，應可採信，事證明
      確，被告犯行應堪認定。
參、論罪科刑之理由：
    一按有價證券係以實行券面所表彰之權利時，必須占有該券
      為特質。支票上權利之移轉及行使，與其占有支票有不可
      分離之關係，一旦喪失占有，非依法定程序，不得享有支
      票上之權利，是支票自屬有價證券之一種。次按所謂「偽
      造」有價證券，係指本無內容或內容尚未完備，經無制作
      權人之制作，使發生有價證券效力之行為而言。本件被告
      所取得之空白支票，本無內容之存在，於取得後填寫發票
      日期、金額等，並於發票人簽章欄內加蓋印文，使之發生
      有價證券之效力，自屬偽造行為。是被告所為關於偽造「
      朱文杉」名義之支票後持以行使部分，核係犯刑法第 201
      條第1 項之意圖供行使之用而偽造有價證券罪。被告先偽
      造「朱文杉」名義之印章，再以該偽造之印章在支票上偽
      造「朱文杉」印文之行為，均為偽造有價證券之階段行為
      ；偽造有價證券後，復持之行使，行使之低度行為應為偽
      造之高度行為所吸收，均不另論罪。被告持「朱文杉」名
      義之印章於上開支票上接續蓋用2 次，為接續犯。被告利
      用不知情之印章店老闆偽造「朱文杉」名義之印章，為間
      接正犯。
    二被告前曾於83年間因違反肅清煙毒條例等案件，經臺灣雲
      林地方法院於83年10月19日，以83年度訴字第520 號判處
      有期徒刑2 年4 月、8 月，應執行有期徒刑2 年10月，並
      於83年11月7 日確定，接續之前所犯之麻醉藥品管理條例
      案件執行，於87年8 月7 日縮短刑期假釋出監，甫於91年
      11月24日假釋期滿未經撤銷，以已執行完畢論，有臺灣高
      等法院被告前案紀錄表1 份在卷可參，其於前開有期徒刑
      執行完畢後5 年內再犯本件有期徒刑以上之罪，為累犯，
      應依刑法第47條規定，加重其刑。
    三爰審酌被告前曾有違反肅清煙毒條例、麻醉藥品管理條例
      等前科，素行並非良好，然犯後坦承犯行，態度良好，且
      其僅國中肄業，教育程度不高，又所偽造之有價證券亦僅
      1 張，偽造之金額為2 萬餘元，對於社會金融秩序危害非
      重大，以及迄未與被害人甲○○和解等一切情狀，量處如
      主文所示之刑。
    四被告所偽造之臺灣土地銀行虎尾分行票號673009 號支票1
      紙，應依刑法第205 條規定，不問屬於犯人與否，宣告沒
      收。又偽造之「朱文杉」印文2 枚係屬偽造支票之一部分
      ，已因支票之沒收而包括在內，亦無庸重為沒收之諭知（
      最高法院51年度臺上字第1054號判例參照）。至偽造之「
      朱文杉」印章1 個，雖被告供稱已丟棄，然他日亦有可能
      再尋獲，無從證明已滅失，是仍應依刑法第219 條規定，
      不問屬於犯人與否，予以宣告沒收。
伍、適用法律依據：
    一刑事訴訟法第299 條第1 項前段。
    二刑法第201 條第1 項、第47條、第205 條、第219 條。
    三罰金罰鍰提高標準條例第1條前段。
本案經檢察官戊○○到庭執行職務。
中　　華　　民　　國　　94　　年　　5 　　月　　31　　日
                  刑事第五庭    審判長法  官  陳定國
                                      法  官  李明益
                                      法  官  廖淑華
以上正本證明與原本無異。
如不服本判決，應於判決收受後10日內，向本院提出上訴狀（須
附繕本）。
                                      書記官  張菀純
中　　華　　民　　國　　94　　年　　5 　　月　　31　　日
附錄法條：中華民國刑法第201 條第1 項
意圖供行使之用，而偽造、變造信用卡、金融卡、儲值卡或其他
相類作為簽帳、提款、轉帳或支付工具之電磁紀錄物者，處一年
以上七年以下有期徒刑，得併科30000 元以下罰金。
行使前項偽造、變造之信用卡、金融卡、儲值卡或其他相類作為
簽帳、提款、轉帳或支付工具之電磁紀錄物，或意圖供行使之用
，而收受或交付於人者，處五年以下有期徒刑，得併科30000 元
以下罰金。
